---
title: "Charlando_R_Toma6"
author: "Priscilla Minotti"
date: "6/14/2020"
output: html_document
---

```{r setup, include=FALSE}
knitr::opts_chunk$set(echo = TRUE)

```

## El paquete **_tidyverse_**

En inglés se usa el adjetivo _tidy_  para señalar que algo esta ordenado, o sea estructurado de una cierta manera.

El paquete _tidyverse_ ayuda a trabajar de manera ordenada con los datos. 

 _tidyverse_ está compuesto por muchos paquetes distintos, cada uno con funciones especiales para ayudar a ordenar y analizar datos de manera ordenada. 

Cargamos ahora _tidyverse_ y vemos qué paquetes trae:

```{r tidyverse}
library(tidyverse)

```

## Datos ordenados

Cuando hablamos de datos en tablas, estos datos están ordenados, _tidy data_, si y sólo si:

- Cada variable debe tener su propia columna.
- Cada observación debe tener su propia fila.
- Cada valor debe tener su propia celda.

![tidy](./tidy-1.svg)


## Tibbles

Para las tablas _tidyverse_ usa **_tibble_** que es un dataframe ordenado.
Miremos el dataset _iris_ que viene con R y descubramos sus particularidades:

```{r iris}
iris
```

Si unimos con lo anterior,  
- cada dataset a usar dentro de un mismo análisis debe estar en su propia tibble.

## Importando datos tabulares con el paquete _readr_

- Lee archivos de texto planos formateados de distinta manera
- deduce el tipo de dato de cada columna y lo imprime
- Devuelve siempre una tibble
- Tiene funciones especiales para resolver problemas de codificación

Vamos a importar el dataset  .cvs pero antes lo miramos
```{r}

```


## Funciones para leer achivos
- read_csv() 
- read_csv2() 
- read_tsv()
- read_delim() 
- read_tsv() 
- read_fwf() 
- read_table() 
- read_log() 

## Funciones para escribir archivos planos

- write_csv(challenge, "challenge.csv") 
- write_rds() 
- read_rds()

¿Cuál es la diferencia entre read_csv() y read_csv2()?

read_csv usa . como decimal y , como separador de elementos  
read_csv2 usa , como decimal y ; como separador de elementos 

¿Qué función utilizarías para leer un archivo donde los campos están separados con “|”?

`read_delim(file, delim = "|")`


